【裁判字號】    89,交自,25
【裁判日期】    900220
【裁判案由】    過失傷害
【裁判全文】
臺灣高雄地方法院刑事判決                          八十九年度交自字第二五號
    自  訴  人  戊○○
    法定代理人  己○○
    自  訴  人  乙○○
    被      告  丙○○
右列被告因過失傷害案件，經自訴人提起自訴，甲○判決如左：
    主  文
丙○○因過失傷害人，處有期徒刑參月，如易科罰金以參佰元折算壹日。
    事  實
一、丙○○考領有普通小型車駕駛執照，於民國（下同）八十九年八月十二日下午七
    時五分許，駕駛車牌號碼ＹＨ—一一五九號自小客車，沿高雄市○○區○○路由
    南往北方向行駛，途經高雄市○○路與建興路口欲左轉時，本應注意汽車駕駛行
    駛至交岔路口左轉彎時，應行至交岔路口中心處左轉，且不得占用來車道搶先左
    轉，而當時天氣晴朗、有夜間自然光線、道路視距良好、無障礙或其他缺陷，而
    依其智識、能力，復無不能注意之情事，詎丙○○竟疏未注意，於未到達交岔路
    口中心處即搶先左轉並占用來道，因而撞及丁○○騎乘車牌號碼ＺＫＩ─九０三
    號輕型機車附載戊○○、乙○○二人由高雄市○○路由北往南行駛，戊○○因此
    受有右眼瞼撕裂傷一．五ｘ０．七公分，乙○○受有右大腿挫傷背部挫傷之傷情
    。
二、案經戊○○及乙○○提起自訴。
    理  由
一、被告丙○○雖然於甲○審理中承認於上揭時、地，在未達交岔路口中心處左轉，
    而與案外人丁○○騎乘輕型機車附載自訴人戊○○、乙○○發生車禍之事實，惟
    辯稱：案外人丁○○及自訴人二人共乘一輛機車，車速很快，未燃亮車燈，是案
    外人丁○○來撞被告所駕駛之車輛等語。經查：
（一）按汽車行駛至交岔路口，左轉彎車應行至交岔路口中心處左轉，並不得占用來
      車道搶先左轉，道路交通安全規則第一百零二條第一項第四款定有明文，此為
      一般駕駛人所應注意並確實遵守之事項。本件被告考領有普通小型車駕駛執照
      ，有駕駛執照一紙附卷可證，自應知悉上開規定並確實遵守之。再依卷附道路
      交通事故調查報告表之記載，本件交通事故發生當時天氣晴朗、有夜間自然光
      線、道路視距良好、無障礙或其他缺陷等情，此有交通事故調查報告表一紙、
      照片五幀附卷可為證明，且依被告之智識及能力，並無不能注意上開規定之情
      事。
（二）再依上開道路交通事故調查報告表及照片顯示兩車撞及之位置係在交岔路口中
      心點西南方，亦即靠交岔路口南側之正興路南向快車道入口處，並參酌被告及
      案外人丁○○之車行方向、路況，及被告右前車前受損，案外人丁○○之前車
      輪受損之情形，綜合觀察結果，足證被告於交岔路口因搶先左轉而占用來車道
      為本件肇事之原因，案外人丁○○並無肇事原因。而本件交通事故經高雄市政
      府建設局車輛行車事故鑑定委員會鑑定結，亦同上開認定，此有該會高市鑑字
      第八０八０九八號鑑定意見書一份附卷可證。是以被告駕車至高雄市○○路與
      建興路口欲左轉時，於未達交岔路口中心處前，因過失佔用來車道搶先左轉，
      撞及案外人丁○○騎乘由高雄市○○路由北往南行駛之車牌號碼ＺＫＩ─九０
      三號輕型機車搭載自訴人戊○○、乙○○二人之事實，已足認定。又自訴人戊○○因此受有右眼瞼撕裂傷一．五ｘ０．七公分，自訴人乙○○受有右大腿挫
      傷背部挫傷之傷情，亦有診斷證明書二紙在卷可證。則自許人二人因本件車禍
      受有傷害，核與被告上開之過失行為間，有相當因果關係至明。綜上所述，本
      件事證已臻明確，被告過失傷害犯行，足以認定。
（三）至被告辯稱：自訴人二人與案外人丁○○三人共乘一輛機車，未依規定配戴安
      全帽，案外人丁○○之車速很快，未點亮車前大燈，且原告戊○○站立在機車
      前方腳踏板等語，除自訴人自承三人共乘一輛機車，及自訴人戊○○未戴安全
      帽外，餘均否認之。經查，本件交通事故之發生肇因於被告之過失行為，案外
      人丁○○並無過失，已如前述，又姑且不論自訴人戊○○及乙○○坐乘機車有
      無配戴安全帽，及自訴人戊○○是否站立在機車前方之腳踏板，此部分僅涉及
      自訴人二人是否違反道路交通管理處罰條例之行政處罰問題，但若非被告上開
      過失行為，縱使自訴人戊○○、乙○○確有違反交通管理處罰條例之行為，亦
      不致於受傷，是以被告此部分之抗辯，即無理由。故自訴人二人就本件交通事
      故之發生之亦無過失，應可認定。
二、核被告丙○○所為，係犯刑法第二百八十四條第一項前段過失傷害罪。被告一過
    失行為致自訴人二人受傷，係一行為觸犯數罪名，為想像競合犯，應從一重處斷
    。又被告於肇事後犯行未被發覺前，主動向前往處理之員警坦承肇事並接受裁判
    之事實，有證人即到場處理之警員林冠竹於甲○審理中到庭具結證述：我到現場
    時並不知是何人肇事，是被告主動承認肇事等語，堪認被告對於未發覺之犯罪自
    首而受裁判，已符合刑法自首之要件，故而依法減輕其刑。茲審酌被告本件肇事
    原因係出於被告之過失、自訴人並無過失，及自訴人戊○○受有右眼瞼撕裂傷一
    ．五ｘ０．七公分，自訴人乙○○受有右大腿挫傷背部挫傷之傷情，及被告迄未
    與自訴人達成民事和解等一切情狀，量處如主文所示之刑，並諭知易科罰金之折
    算標準。
三、論結，應依刑事訴訟法第三百四十三條、第二百九十九條第一項前段，刑法第二
    百八十四條第一項前段、第四十一條第一項、第五十五條、第六十二條前段，罰
    金罰鍰提高標準條例第一條前段、第二條，判決如主文。
中      華      民      國      九十      年      二      月    二十    日
                                  臺灣高雄地方法院交通法庭
                                      法  官  張  桂  美
右正本證明與原本無異。
如不服本判決，應於判決送達後十日內，向甲○提出上訴狀。
                                      書記官  吳  金  霞
中      華      民      國    九十      年      二      月    二十    日


司法院資訊處製作；財團法人民間司法改革基金會備份。
